【裁判字號】    97,上訴,664
【裁判日期】    970515
【裁判案由】    違反毒品危害防制條例
【裁判全文】
臺灣高等法院高雄分院刑事判決         97年度上訴字第664號
上  訴  人  臺灣高雄地方法院檢察署檢察官
被      告  甲○○
                    樓之3
上列上訴人因被告違反毒品危害防制條例案件，不服臺灣高雄地
方法院96年度訴緝字第203 號中華民國97年2月25日第一審判決
（起訴案號：臺灣高雄地方法院檢察署92年度毒偵字第3157號）
，提起上訴，本院判決如下：
    主  文
原判決撤銷。
甲○○連續施用第一級毒品，累犯，處有期徒刑玖月。
扣案之第一級毒品海洛因壹包（驗後淨重零點捌公克，另含海洛
因成分之包裝重零點肆陸公克），沒收銷燬之。
    事  實
一、甲○○前因施用第一級毒品海洛因及第二級毒品甲基安非他
    命案件，經台灣高雄地方法院送觀察、勒戒並送強制戒治，
    強制戒治滿3 個月後停止戒治付保護管束，於民國88年8 月
    16日強制戒治執行完畢，90年3 月15日，由該院以87年度訴
    字第1166號為免刑判決並確定。其於86年間，另因妨害自由
    罪及違反麻醉藥品管理條例之罪，經台灣高雄地方法院分別
    判處有期徒刑6 月及4 月，嗣經定應執行刑為有期徒刑9 月
    ，於87年8 月30日執行完畢。詎李郭豪於前開強制戒治程序
    執行完畢後5 年內，復基於概括犯意，自92年5 月1 日起，
    至同年月14日20時止，連續在高雄市前鎮區○○○路969 巷
    1 弄5 號12樓住處間內，以海洛因摻入香菸後點燃吸食之方
    式，施用第一級毒品海洛因多次。迄92年5 月15日22時40分
    許，在高雄市○○區○○路與瑞源路口，為警查獲，並扣得
    第一級毒品海洛因1 小包（驗後淨重0.8 公克，另含海洛因
    成分之包裝重0.46公克）。
二、案經高雄市政府警察局移送臺灣高雄地方法院檢察署檢察官
    偵查起訴。
    理  由
一、證據能力部分：按「被告以外之人於審判外之陳述，雖不符
    刑事訴訟法第159 條之1 至第159 條之4 等4 條之規定（即
    傳聞法則例外得為證據之情形），而經當事人於審判程序同
    意作為證據，法院審酌該言詞陳述或書面陳述作成時之情況
    ，認為適當者，亦得為證據。」；「當事人、代理人或辯護
    人於法院調查證據時，知有第159 條第1 項不得為證據之情
    形，而未於言詞辯論終結前聲明異議者，視為有前項之同意
    。」，刑事訴訟法第159 條之5 定有明文。查本件關於尿液
    採證代碼對照表、高雄市立凱旋醫院煙毒尿液檢驗成績書、
    扣押筆錄、扣押物品目錄表、法務部調查局號鑑定通知書等
    傳聞證據，於本院調查證據時，檢察官未於言詞辯論終結前
    聲明異議，且被告於原審審理時亦未於言詞辯論終結前聲明
    異議，本院審酌上開書證作成時之情況，認為適當，依法均
    有證據能力。
二、上開事實，已經被告甲○○於警詢及原審審理中坦承不諱，
    且有扣押之海洛因1 小包（驗後淨重0.8 公克，另含海洛因
    成分之包裝重0.46公克）可資佐證，該海洛因經鑑定結果，
    含海洛因成分，有法務部調查局92年6 月10日調科壹字第22
    0015409 號鑑定通知書附卷可稽；被告於被查獲時所採尿液
    ，亦經驗出有嗎啡陽性反應，有高雄市立凱旋醫院煙毒尿液
    檢驗成績書、尿液採證代碼對照表各1 份附卷可佐，自足認
    其自白為真實，被告罪證明確，犯行堪以認定。又被告前因
    施用第一級毒品海洛因及第二級毒品甲基安非他命案件，經
    台灣高雄地方法院送觀察、勒戒並送強制戒治，強制戒治滿
    3 個月後停止戒治付保護管束，於民國88年8 月16日強制戒
    治執行完畢，90年3 月15日，由該院以87年度訴字第1166號
    為免刑判決並確定，有台灣高等法院被告前案紀錄表1 份、
    台灣高雄地方法院87年度訴字第1166號判決1 份附卷可參，
    5 年內再犯本件施用第一級毒品罪，自應依法追訴。
三、法律之適用：
  (一)查被告行為後，刑法於94年2 月2 日經總統令修正公布，於
    95年7 月1 日施行，而比較新舊法時應就罪刑有關之共犯、
    未遂犯、想像競合犯、牽連犯、連續犯、結合犯，以及累犯
    加重、自首減輕暨其他法定加減原因（如身分加減）與加減
    例等一切情形，綜其全部罪刑之結果而為比較（最高法院95
    年5 月23日刑事庭第8 次會議決議參照）。經查：
    1.被告行為後，刑法關於累犯之規定，自原規定：「受有期
      徒刑之執行完畢，或受無期徒刑或有期徒刑一部之執行而
      赦免後，5 年以內再犯有期徒刑以上之罪者，為累犯，加
      重本刑至2 分之1 。」，改為：「受徒刑之執行完畢，或
      一部之執行而赦免後，5 年以內故意再犯有期徒刑以上之
      罪者，為累犯，加重本刑至2 分之1 。」，因修正後之法
      律增加「故意」之要件，即就累犯加重其刑之範圍已有限
      縮，此部分比較新舊法律之結果，以修正後之法律較有利
      於被告。
    2.被告行為後，95年7 月1 日修正施行之新刑法，業已刪除
      第56條關於連續犯之規定，而被告於舊法時期所為多次犯
      行，如依修正前之連續犯規定論以1 罪，僅得加重其刑至
      2 分之1 ，倘依新法則應數罪分別論斷而併罰，其刑度較
      依連續犯規定論以1 罪之結果為重，此部分以修正前舊法
      對被告較有利。
    3.綜合比較上開結果，以修正前之刑法規定較有利於被告，
      依刑法第2 條第1 項前段，應適用行為時，即修正前之舊
      法論處。
  (二)按海洛因係屬毒品危害防制條例第2 條第2 項第1 款所稱之
    第一級毒品，依法不得施用、持有。核被告所為，係犯毒品
    危害防制條例第10條第1 項之施用第一級毒品罪。其持有海
    洛因後，進而施用，其持有之低度行為應為其施用之高度行
    為所吸收，不另論罪。被告先後多次施用第一級毒品犯行，
    時間緊接、方法相同，所犯係構成要件相同之罪名，顯係基
    於概括犯意為之，應依修正前刑法第56條連續犯之規定論以
    1 罪。被告於86年間，另因妨害自由罪及違反麻醉藥品管理
    條例之罪，經台灣高雄地方法院分別判處有期徒刑6 月及4
    月，嗣經定應執行刑為有期徒刑9 月，於87年8 月30日執行
    完畢，有台灣高等法院被告前案紀錄表1 份附卷可證，5 年
    內故意再犯有期徒刑以上之本罪，為累犯，應依法加重其刑
    。
四、原審據以論罪科刑，固非無見。惟查被告為累犯，已如上述
    ，原判決就此部分漏未說明並加重其刑，自有未洽。檢察官
    上訴意旨，執此指摘原判決不當，為有理由，自應由本院將
    原判決撤銷改判。爰審酌被告前已因施用毒品案件經觀察勒
    戒、強制戒治，猶未徹底戒除毒癮，足認其並無戒除毒害之
    決心，本不宜寬貸，惟念其犯後坦承犯行，態度尚佳，本件
    雖施用毒品多次，然施用毒品乃自戕一己之身體健康，其行
    為本身對社會所造成之危害並非直接、鉅大，暨其犯罪動機
    、目的、生活狀況等一切情狀，量處如主文第2 項所示之刑
    。至扣案之第一級毒品海洛因1 包（驗後淨重0.8 公克），
    確係毒品無訛，有上述鑑定通知書在卷可證；其外之包裝重
    0.46公克，因其外包裝所粘附之毒品海洛因與該包裝難以析
    離，應一併視同毒品，併依毒品危害防制條例第18條第1 項
    前段規定宣告沒收銷燬之；至送鑑耗損之海洛因既已滅失，
    自無庸再予宣告沒收銷燬，附此敘明。至中華民國九十六年
    罪犯減刑條例雖於96年7 月16日公佈施行，然本件被告係於
    96年11月24日因通緝到案，依中華民國九十六年罪犯減刑條
    例第5 條，不得減刑，附此敘明。
五、被告經合法傳喚，無正當之理由不到庭，爰不待其陳述，逕
    行判決。
據上論結，應依刑事訴訟法第369 條第1 項前段、第371 條、第
364 條、第299 條第1 項前段，毒品危害防制條例第10條第1 項
、第18條第1 項前段、刑法第11條、第2 條第1 項前段、95年7
月1 日修正施行前刑法第56條、第47條，判決如主文。
本案經檢察官林應華到庭執行職務。
中    華    民    國    97    年    5     月    15    日
                  刑事第五庭    審判長法  官  曾永宗
                                      法  官  王伯文
                                      法  官  任森銓
以上正本證明與原本無異。
如不服本判決應於收受本判決後10日內向本院提出上訴書狀，其
未敘述上訴理由者，並得於提起上訴後10日內向本院補提理由書
狀（應附繕本）「切勿逕送上級法院」。
中    華    民    國    97    年    5     月    15    日
                                      書記官  廖素珍
附錄本件判決論罪科刑法條：
毒品危害防制條例第10條
施用第一級毒品者，處 6 月以上 5 年以下有期徒刑。
施用第二級毒品者，處 3 年以下有期徒刑。


司法院資訊處製作；財團法人民間司法改革基金會備份。
